【裁判字號】    95,訴,2359
【裁判日期】    950831
【裁判案由】    毒品危害防制條例
【裁判全文】
臺灣高雄地方法院刑事判決              95年度訴字第2359號
公  訴  人  臺灣高雄地方法院檢察署檢察官
被      告  甲○○
上列被告因違反毒品危害防制條例案件，經檢察官提起公訴（95
年度毒偵字第3933號），及移送併案（95年度毒偵字第4679號）
，本院以簡式審判程序，判決如下：
    主  文
甲○○連續施用第一級毒品，累犯，處有期徒刑壹年肆月。扣案
之含海洛因針筒貳支、含海洛因塑膠盛管壹支、含海洛因夾鏈袋
拾玖個及含海洛因殘渣袋壹個均沒收銷燬之。
    事  實
一、甲○○前於民國（下同）91年間因施用毒品犯行，經本院以
    91年度毒聲字第6782號裁定送強制戒治，於92年10月16日執
    行完畢；且於93年間因詐欺案件，經本院判處有期徒刑5 月
    確定，於95年1 月1 日執行完畢；詎其仍不知悔改，在前揭
    強制戒治及有期徒刑分別執行完畢後5 年內，復基於施用第
    一級毒品海洛因之概括犯意，自95年1 月上旬之某時起，連
    續在高雄縣美濃鎮○○街53 號 住處等地，施用海洛因多次
    ，平均每日施用2 至3 次，均以針筒注射之方式施用，最後
    1 次在95年3 月27日上午8 、9 時許，在上址住處施用。嗣
    為警於95年3 月26日下午4 時許，因涉嫌竊盜被警捕獲，而
    在上址住處，扣得含海洛因之針筒1 支、含海洛因之塑膠盛
    管1 支及含海洛因之夾鏈袋19個；復於95年3 月27日下午1
    時50分許，在高雄縣美濃鎮○○街祿興里活動中心後方田埂
    處，遭警查獲，並有含海洛因針筒1 支及含海洛因殘渣袋1
    個被扣案。
二、案經高雄縣政府警察局旗山分局報請臺灣高雄地方法院檢察
    署檢察官偵查起訴及移送併案。
    理  由
一、上開事實，業據被告甲○○於審理時坦承不諱（見本院卷第
    47頁），且經警2 次查獲均採集其尿液，送台灣檢驗科技股
    份有限公司鑑驗結果，被告尿液均呈施用海洛因後之嗎啡陽
    性反應，此有該公司之濫用藥物尿液檢驗報告2 份在卷可稽
    （95年3 月26日查獲採尿部分：見95年度毒偵字第4679號偵
    卷第8 頁，95年3 月27日查獲採尿部分：見95年度毒偵字第
    3933號偵卷第37頁）；而被告並持有針筒2 支、塑膠盛管1
    支、夾鏈袋19個及殘渣袋1 個等物扣案可資證明，而上開扣
    案物品經本院送請高雄醫學大學附設中和紀念醫院鑑驗結果
    ，均含有海洛因成份，此有該醫院出具之檢驗報告5 紙附卷
    足憑（見本院卷第28、29 、41 、42、43頁）；再者被告前
    於91年間因施用毒品犯行，經本院以91年度毒聲字第6782號
    裁定送強制戒治，於92年10月16日執行完畢之事實，亦有臺
    灣高等法院被告前案紀錄表可按，是被告確係於強制戒治執
    行完畢後，5 年內又為本件施用海洛因犯行甚明；從而，本
    案事證明確，被告犯行堪予認定。
二、本案相關之法律比較適用：
    行為後法律有變更者，適用行為時之法律。但行為後之法律
    有利於行為人者，適用最有利於行為人之法律，刑法第2條
    第1 項定有明文。查被告於前開行為後，刑法第47條及第56
    條業經總統於94年2 月2 日修正公布，並依刑法施行法第10
    條之1 規定自95年7 月1 日施行。職是，本件自應就被告行
    為前、後相關法律有修正者，依前揭規定加以比較適用。茲
    說明如下：
  （一）本件被告行為後，刑法第56條關於連續犯之規定業於94
        年1 月7 日修正公布刪除，並於95年7 月1日 施行，則
        被告之犯行，因行為後新法業已刪除連續犯之規定，此
        刪除雖非犯罪構成要件之變更，但顯已影響行為人刑罰
        之法律效果，自屬法律變更。經查：本件被告先後多次
        施用第一級毒品海洛因，主觀上顯係基於施用第一級毒
        品之同一犯意，客觀上逐次實施數次行為而具連續性，
        進而侵害同性質之法益，惟因其各次行為依一般社會健
        全觀念，在時間差距上，可以分開，在刑法評價上，各
        具獨立性，每次行為皆可獨立成罪，是依修正前刑法第
        56條之規定，本得適用連續犯規定而論以一罪，並得加
        重其刑至2 分之1 ，惟因修正後刑法刪除前開連續犯規
        定，以致被告前揭分別多次施用第一級毒品之數次構成
        要件行為須依法分別論以數罪而併罰之，依新法第2 條
        第1 項規定比較新、舊法之結果，仍以行為時、即修正
        前刑法第56條之規定較有利於被告（最高法院95年第8
        次刑事庭會議決議亦採同一見解）。故本件應依修正前
        刑法第56條作為被告論罪科刑之基礎。
  （二）修正前刑法第47條原規定：「受有期徒刑之執行完畢，
        或受無期徒刑或有期徒刑一部之執行而赦免後，5 年以
        內再犯有期徒刑以上之罪者，為累犯，加重本刑至2分
        之1 」，嗣修正為：「受徒刑之執行完畢，或一部之執
        行而赦免後，5 年以內故意再犯有期徒刑以上之罪者，
        為累犯，加重本刑至2 分之1 」，將累犯成立之要件限
        於5 年內「故意」再犯有期徒刑以上之罪者，始有加重
        其刑規定之適用。經比較修正前、後關於累犯之規定，
        當以修正後之規定較有利於被告，故應依刑法第2 條但
        書，適用裁判時之修正後刑法第47條第1項 前段規定，
        作為論斷被告是否構成累犯之依據。
  （三）按被告犯罪後法律有變更，而比較行為時及裁判時之法
        律時，應就與罪刑有關之共犯、未遂犯、結合犯以及累
        犯加重、自首減輕、暨其他法定加減原因與加減例等一
        切情形，比較其全部之結果，而為整體之適用，不能割
        裂而分別適用新舊法有利之條文（最高法院95年度台上
        字第3735號判決意旨參照）。本件經依前述是否論以連
        續犯及累犯等規定合併比較之結果，爰認修正前刑法之
        連續犯之規定對被告論罪科刑之影響較鉅，且較有利於
        被告，故應依行為時之修正前刑法作為本件被告論罪科
        刑之依據。至累犯規定部分，基於一體適用原則，亦應
        依修正前刑法之累犯規定適用之。
三、核被告甲○○所為，係犯毒品危害防制條例第10條第1項 項
    之施用第一級毒品罪。被告持有海洛因之低度行為，應為其
    施用海洛因之高度行為所吸收，不另論罪。被告多次施用海
    洛因之行為，時間緊接，所犯罪名相同，顯係出於概括之犯
    意為之，為連續犯，爰依修正前刑法第56條之規定以一連續
    施用第一級毒品罪論，並加重其刑。又被告前於93 年 間因
    詐欺案件，經本院判處有期徒刑5 月確定，於95 年1月1 日
    執行完畢，此有臺灣高等法院被告前案紀錄表可按，是其5
    年以內再犯本件有期徒刑以上之罪，為累犯，依修正前刑法
    第47條規定加重其刑，並遞加重之。公訴人雖未就被告所犯
    95年1 月上旬之某日起至同年3 月27日上午8 、9 時以前（
    除已起訴之同年3 月27日1時 許之1 次施用海洛因犯行部分
    外）之罪起訴，惟查被告所犯該罪，與經起訴之同年3 月27
    日1 時許之1 次施用海洛因犯行部分，係連續犯，業如前述
    ，具有裁判上一罪關係，本院自得併予審酌，附此敘明。爰
    審酌被告前於91 年3月間即曾因施用毒品犯行，經本院裁定
    送觀察勒戒，執行完畢釋放，且由臺灣高雄地方法院檢察署
    檢察官處分不起訴，91年10月又因施用毒品案件，經本院裁
    定觀察勒戒、強制戒治，並判處有期徒刑8 月確定，強制戒
    治及有期徒刑均已執行完畢，復於94年9 月間，再因施用毒
    品案件，經本院判處有期徒刑10月確定，尚未執行，均有臺
    灣高等法院被告前案紀錄表可按，則其前因毒品危害防制條
    例之規定，曾由檢察官處分不起訴，邀獲寬典，竟無悔意，
    且雖屢經觀察勒戒、強制戒治且判處有期徒刑之後，猶為毒
    品之施用，足見其已陷於毒癮，難以自拔，為戒除其用毒慣
    行，自當施以相當期間之強制禁絕處遇，期能達戒絕之效，
    並念其於審理中已坦承全部犯行，犯後態度尚佳等一切情狀
    ，量處如主文所示之刑，以示懲儆。至扣案之含海洛因針筒
    2 支、含海洛因塑膠盛管1 支、含海洛因夾鏈袋19個及含海
    洛因殘渣袋1 個等物，因各該扣案物內含之海洛因均難以析
    離，皆視為查獲之毒品，爰依毒品危害防制條例第18條第1
    項前段之規定，宣告沒收銷燬之。
據上論斷，應依刑事訴訟法第299 條第1 項前段、第273 條之1
第1 項，毒品危害防制條例第10條第1 項、第18條第1 項前段，
刑法第2 條第1 項前段、第11條，修正前刑法第56條、第47條，
判決如主文。
本案經檢察官黃建銘到庭執行職務。
中    華    民    國  95    年    8     月    31      日
                    刑事第13庭法  官  高思大
右正本證明與原本無異。
如不服本判決，應於判決送達後10日內向本院提出上訴狀，上訴
於台灣高等法院高雄分院（須附繕本）。
中    華    民    國  95    年    9     月    1       日
                              書記官  盧聰明
附錄論罪科刑法條：
毒品危害防制條例第10條第1項：
施用第1級毒品者，處6月以上5年以下有期徒刑。


司法院資訊處製作；財團法人民間司法改革基金會備份。
